【裁判字號】    97,交聲,425
【裁判日期】    970229
【裁判案由】    違反道路交通管理處罰條例聲明異議
【裁判全文】
臺灣臺北地方法院交通事件裁定         97年度交聲字第425號
    原處分機關  臺北市交通事件裁決所
    異  議  人
    即受處分人  甲○○
上列受處分人因違反道路交通管理處罰條例案件，對於臺北市交
通事件裁決所九十七年二月十五日所為之處分（原處分案號：北
市裁二字第裁二二－一ＡＭ0000000號）聲明異議，本院
裁定如下：
    主  文
異議駁回。
    理  由
一、按道路交通管理處罰條例（下稱交通處罰條例）所用名詞「
    車輛」，係指在道路上以原動機行駛之汽車（包含機器腳踏
    車）或以人力、獸力行駛之車輛，而道路交通安全規則 (下
    稱交通安全規則)所用名詞「汽車」，係指在道路上不依軌
    道或電力架線而以原動機行駛之車輛（包含機器腳踏車），
    交通處罰條例第三條第八款、交通安全規則第二條第一項第
    一款均定有明文。次按人行道，指為專供行人通行之騎樓、
    走廊及劃設供行人行走之地面道路、與人行天橋及人行地下
    道；人行道，不得臨時停車，交通處罰條例第三條第三款、
    交通安全規則第一一一條第一項第一款規定甚明；另設有禁
    止停車標誌之處所不得停車，交通安全規則第一一二條第一
    項第四款亦定有明文；再按汽車駕駛人在禁止臨時停車處所
    停車者，或在設有禁止停車標誌之處所停車者，均處新臺幣
    （下同）六百元以上一千二百元以下罰鍰，交通處罰條例第
    五十六條第一項第一款、第四款復有明文。而機器腳踏車駕
    駛人如有在禁止臨時停車處所停車或在設有禁止停車標誌之
    處所停車之違規情形，在舉發違反道路交通管理事件通知單
    上所載之應到案日期前到案聽候裁決，經主管機關調查後仍
    認定其有上開違規行為者，依違反道路交通管理事件統一裁
    罰基準表之規定，需對該駕駛人處以六百元之罰鍰。
二、本件異議人即受處分人（下稱受處分人）甲○○於民國九十
    六年十二月五日十六時四十二分，將ＢＶＪ—八二一號重型
    機車，停放在臺北市○○○路○段處，經原舉發單位臺北市
    政府警察局交通警察大隊員警拍照後，認受處分人違反道路
    交通管理處罰條例第五十六條第一項第四款規定，在設有禁
    止停車標誌、標線之處所停車，而逕行製發ＡＭ00000
    00號違反道路交通管理事件通知單（下稱通知單）舉發違
    規行為並送達受處分人。嗣經受處分人於通知單所載應到案
    日期前，向原舉發單位臺北市政府警察局交通警察大隊提出
    申訴，經原舉發單位調查結果，仍認受處分人有前揭違規行
    為，原處分機關乃於九十七年二月十五日依道路交通管理處
    罰條例第五十六條第一項第四款及違反道路交通管理事件統
    一裁罰標準表之規定，裁處罰鍰六百元。
三、聲明異議意旨略以：受處分人固自承於上揭時地，將機車停
    放於前揭路段，惟辯稱：該處並無設置人行道禁停標誌，其
    機車整齊停於一大型水塔旁，人行道已被該水塔擋住，機車
    停放處前方與人行穿越道前所設之樁至少有三部機車之遙，
    這樣如何妨礙行人穿越馬路云云。
四、經查：受處分人雖堅稱未有前開違規行為。惟查依卷內舉發
    照片，異議人所有車輛係停放在騎樓人行道上，而該路段設
    有禁止停車之標誌牌供駕駛人遵循（設於南京東路二段五十
    三號前），並無難以辨識之虞，亦有卷內舉發照片可供憑參
    ；同時臺北市大力推行機車全面退出騎樓、人行道之停放管
    制，路權回歸行人專用，並於道路沿線設有禁止停車標誌牌
    ，騎樓、人行道均禁止停放車輛，機車應停放於道路設置之
    機車彎或已規劃之機車停車格位內，此政策措施宣導已久，
    為臺北市市民所周知，受處分人所有車輛之駕駛人明知且故
    犯之，且騎機車停放位置，亦同時係在行人穿越道之路口，
    不僅妨害人行道之行人亦妨害欲穿越行人穿越道之民眾，所
    為抗辯純為推諉卸責之詞，此外，復有臺北市政府警察局中
    山分局九十七年一月二十二日北市警中分交字第０九七三五
    一０七六００號函一份在卷可稽；系爭違規停車地點禁止停
    車標誌之設置亦無任何不當之處，亦足以讓駕駛人清楚知悉
    該騎樓禁止停車，是受處分人辯稱係該處並未設置標誌云云
    ，自無足採，本件事證明確，受處分人之違規行為堪以認定
    。
五、綜上所述，受處分人確有前揭違規行為，從而原處分機關依
    道路交通管理處罰條例第五十六條第一項第四款及違反道路
    交通管理事件統一裁罰標準表，裁處受處分人六百元之罰鍰
    ，核無違誤，本件受處分人之異議為無理由，應予駁回。
六、據上論斷，應依道路交通案件處理辦法第十九條，裁定如主
    文。
中    華    民    國    97    年    2     月    29    日
                  交通法庭法  官  葉珊谷
以上正本證明與原本無異。
如不服本裁定，應於送達後5日內，向本院提出抗告狀。
                          書記官  顏淑華
中    華    民    國    97    年    2     月    29    日


司法院資訊處製作；財團法人民間司法改革基金會備份。
